臺灣高等法院高雄分院刑事判決
110年度上訴字第1022號
上  訴  人  
即  被  告  呂宗權


指定辯護人  本院公設辯護人陳信凱  
上列上訴人即被告因違反毒品危害防制條例案件，不服臺灣高雄
地方法院109年度訴字第776號，中華民國110年9月30日第一審判
決（起訴案號：臺灣高雄地方檢察署109年度毒偵字第2252號、1
09年度偵字第15722號、109年度偵字第17309號），提起上訴，
本院判決如下：
    主  文
上訴駁回。
    事  實
一、呂宗權明知甲基安非他命係毒品危害防制條例第2 條第2 項
    第2 款所規定之第二級毒品，依法不得持有、販賣，竟分別
    基於販賣第二級毒品甲基安非他命以營利之犯意，由呂宗權
    以附表二編號2 所示之行動電話作為聯絡工具，分別透過微
    信通訊軟體、FACEBOOK，各於如附表一各編號1 至3 所示之
    時、地，以如附表一編號1 至3 所示之交易方式及金額，分
    別販賣第二級毒品甲基安非他命予如附表一各該編號所示之
    人，並收訖價金，分別牟取利潤。嗣經警於民國109 年7 月
    22日15時20分許，持搜索票至呂宗權高雄市○鎮區○○路000 
    巷0 號住處，實施搜索，當場查獲販賣剩餘之如附表二編號
    1所示之第二級毒品甲基安非他命4 包、呂宗權所有供販賣
    毒品所用之如附表二編號2所示之行動電話等物，而循線查
    悉上情。
二、案經高雄市政府警察局鼓山分局報告臺灣高雄地方檢察署檢
    察官偵查起訴。 
    理  由
一、證據能力：
　　被告以外之人於審判外之陳述，雖不符刑事訴訟法第159 條
    之1 至之4 等4 條之規定，而經當事人於審判程序同意作為
    證據，法院審酌該言詞陳述或書面陳述作成時之情況，認為
    適當者，亦得為證據；當事人、代理人或辯護人於法院調查
    證據時，知有刑事訴訟法第159 條第1 項不得為證據之情形
    ，而未於言詞辯論終結前聲明異議者，視為有前項之同意，
    同法第159 條之5 定有明文。立法意旨在於傳聞證據未經當
    事人之反對詰問予以核實，原則上先予排除；惟若當事人已
    放棄反對詰問權，於審判程序中表明同意該等傳聞證據可作
    為證據；或於言詞辯論終結前未聲明異議，基於尊重當事人
    對傳聞證據之處分權，及證據資料愈豐富，愈有助於真實發
    見之理念，且強化言詞辯論主義，使訴訟程序得以順暢進行
    ，上開傳聞證據亦均具有證據能力。查本案判決所引用具傳
    聞性質之各項證據資料，因被告呂宗權、辯護人及檢察官均
    同意有證據能力（詳本院卷第47頁），本院審酌各該傳聞證
    據作成時之情況，認均與本件待證事實具有關聯性，且查無
    證據足以證明言詞陳述之傳聞證據部分，陳述人有受外在干
    擾、不法取供或違反其自由意志而陳述之情形；書面陳述之
    傳聞證據部分，亦無遭變造或偽造之情事，衡酌各該傳聞證
    據，作為本案之證據亦屬適當，自均得為證據，而有證據能
    力。
二、上開事實，業據被告呂宗權於警詢、偵查、原審及本院審理
    中均坦白承認（詳警一卷第10頁、第11頁；偵一卷第43頁、
    第44頁；原審卷第209 頁；本院卷第160頁），並經證人即
    購毒者莊永林、陳偉杰於警詢、偵查中證述在卷（詳警二卷
    第1頁以下、第5頁以下；偵二卷第66頁以下、第69頁以下）
    ，復有搜索扣押筆錄、扣押物品目錄表、扣案物品收據、查
    獲物品照片、路口監視器蒐證照片在卷可參（詳警一卷第17
    頁以下、第26頁以下、第34頁）。而扣案之如附表二編號1 
    所示之甲基安非他命4 包，經送驗後，確含有甲基安非他命
    成分，復有高雄醫學大學附設中和紀念醫院檢驗醫學部毒物
    室110年2月18日濫用藥物檢驗報告在卷可參（詳原審卷第85
    頁以下）。再者，政府為杜絕毒品氾濫，再三宣導民眾遠離
    毒品，媒體報導既深且廣，對於禁絕毒品之政策，應為民眾
    所熟悉。政府對於查緝施用、轉讓及販賣毒品無不嚴格執行
    ，且販賣毒品罪係重罪，若無利可圖，衡情一般持有毒品者
    ，當不致輕易將持有之毒品交付他人。況且，販賣毒品乃違
    法行為，非可公然為之，且有其獨特之販售路線及管道，亦
    無公定之價格，復可任意增減其分裝之數量，而每次買賣之
    價量，亦可能隨時依市場貨源之供需情形、交易雙方之關係
    深淺、資力、對行情之認知、可能風險之評估、查緝是否嚴
    緊，及購買者被查獲時供述購買對象之可能性風險評估等諸
    般事由，而異其標準，非可一概而論，是販賣之利得，誠非
    固定，除經坦承犯行或價量均達到明確外，委難察得實情，
    但販賣毒品係重罪，若無利可圖，行為人應無甘冒被查緝法
    辦重刑之危險，平白無端義務為該買賣毒品之工作，是其販
    入之價格必較售出之價格低廉，而有從中賺取買賣差價牟利
    之意圖及事實，應屬合理之認定，而縱使販賣之人從價差或
    量差中牟利方式雖異，其意圖營利之非法販賣行為仍屬同一
    。因本件被告與如附表一各編號所示之購毒者，均非至親，
    苟無利得，豈有甘冒重刑之風險，分別交付如附表一各編號
    所示之毒品，並收取價金。堪認本件被告如附表一各編號所
    示之犯行，均有營利之意圖甚明。從而，因被告自白均核與
    事實相符，是本件事證明確，被告如附表一各編號所示之犯
    行，均堪認定。
三、論罪部分：　　
　㈠被告為如附表一編號1 、2 所示行為後，毒品危害防制條例
    第4 條第2 項、第17條第2 項業經修正，並於109 年7 月15
    日施行。其中修正前毒品危害防制條例第4 條第2 項規定：
    「製造、運輸、販賣第二級毒品者，處無期徒刑或7年以上
    有期徒刑，得併科新臺幣1千萬元以下罰金」。修正後則規
    定：「製造、運輸、販賣第二級毒品者，處無期徒刑或10年
    以上有期徒刑，得併科新臺幣1千5百萬元以下罰金」。其中
    修正前毒品危害防制條例第17條第2 項規定：「犯第四條至
    第八條之罪於偵查及審判中均自白者，減輕其刑」。修正後
    則規定：「於偵查及歷次審判中均自白者，減輕其刑」。經
    整體綜合比較後，修正前之毒品危害防制條例第4 條第2 項
    、第17條第2 項定，較有利於被告，此部分應適用修正前之
    規定。   
　㈡如附表一編號1 、2 部分，核被告所為，均係犯修正前毒品
    危害防制條例第4 條第2 項之販賣第二級毒品罪。如附表一
    編號3 部分，核被告所為，則係犯修正後毒品危害防制條例
    第4 條第2 項之販賣第二級毒品罪。被告各次販賣前持有第
    二級毒品之低度行為，應為其各次販賣之高度行為吸收，均
    不另論罪。被告所犯如附表一編號1 至3 所示各罪，犯意各
    別，應予分論併罰之。
　㈢自首部分：　
　　被告於警方未有相當依據可合理懷疑其涉犯如附表一編號2
    、3所示犯行前，主動坦承該犯行，而願接受裁判之事實，
    有警詢筆錄及職務報告在卷可參（詳警一卷第11頁；原審卷
    第25頁）。堪認均符合自首之要件，爰均依刑法第62條前段
    規定，減輕其刑。至於如附表編號1部分，因警方事先已經
    由調閱路口監視器畫面，而得知被告涉犯該犯行之事實，有
    路口監視器蒐證照片在卷可參。是此部分應無刑法第62條前
    段規定之適用。 
　㈣修正前、後之毒品危害防制條例第17條第2 項部分：
 　 因被告於警詢、偵查、原審及本院審理中均自白犯行（出處
    詳理由欄二），故均依修正前、後之毒品危害防制條例第17
    條第2 項規定，減輕其刑。其中附表一編號2、3部分，均遞
    減輕其刑。另如附表一編號1 所示犯行之販賣時間、地點，
    被告所述與證人莊永林證述，雖有所歧異。然因證人莊永林
    僅向被告購買1次甲基安非他命之事實，業據被告於警詢中
    自白在卷（詳警一卷第10頁），核與證人莊永林於警詢、偵
    查中之證述相符（詳警二卷第2頁；偵二卷第66頁）。則被
    告自白販賣甲基安非他命予證人莊永林1次，應係指如附表
    一編號1所示之犯行，尚難因被告一時記憶有誤，即為被告
    不利之認定。
　㈤毒品危害防制條例第17條第1 項部分：
　　被告雖曾供出其毒品上游來源為「龍阿」、「安靜」等人，
    惟警方並未因被告之供述而查獲「龍阿」、「安靜」等人之
    事實，有高雄市政府警察局鼓山分局110年1月18日高市警鼓
    分偵字第11070106300 號函及員警職務報告、111年1月21日
    高市警鼓分偵字第11073532900 號函及員警職務報告在卷可
    參（詳原審卷第65頁以下；本院卷第59頁以下）。嗣被告雖
    於本院審理中供述其毒品上游來源「龍阿」、「安靜」，即
    為潘笠偉等語。惟經本院函請警方調查後，潘笠偉均否認販
    賣毒品予被告之事實，有高雄市政府警察局鼓山分局111年4
    月6日高市警鼓分偵字第11170724200 號函及所附潘笠偉警
    詢筆錄可參（詳本院卷第115頁以下）。且依被告提出之111
    年4月26日起之LINE通訊軟體對話紀錄（詳本院卷第173頁以
    下），潘笠偉亦未明確承認曾販賣毒品予被告。因此，本件
    並未因被告之供述而查獲其毒品上游來源，被告應無毒品危
    害防制條例第17條第1 項減免其刑規定之適用。
　㈥刑法第59條部分：　　
　　犯罪之情狀顯可憫恕，認科以最低度刑仍嫌過重者，得酌量
    減輕其刑，此雖為法院依法得行使裁量之事項，然非漫無限
    制，必須犯罪另有特殊之原因、環境與情狀，在客觀上足以
    引起一般之同情而顯可憫恕，認為即予宣告法定低度刑期，
    猶嫌過重者，始有其適用。本院考量被告所犯販賣第二級毒
    品罪，依前開自首；修正前、後之毒品危害防制條例第17條
    第2 項規定，分別減輕其刑後，已減輕甚多。雖被告販賣第
    二級毒品之數量並非至鉅，但對於甲基安非他命施用者來源
    之提供有所助益，顯已危害社會、國家法益。因此，綜觀其
    犯罪情節、行為惡性，與其減輕後之上開最低度刑相較，實
    難認在客觀上有何足以引起一般同情而有情輕法重之情形，
    爰均不依刑法第59條之規定酌減輕其刑。
四、維持原審判決之理由：　　
　　原審認被告罪證明確，因而適用相關規定，㈠審酌被告明知
    毒品戕害施用者身體至鉅，且施用者為購買毒品以解除毒癮
    ，往往不惜耗費鉅資，以致散盡家財連累家人，甚或鋌而走
    險犯罪，危害社會治安，卻為一己私利，無視國家杜絕毒品
    之禁令而販賣第二級毒品，所為助長毒品氾濫，戕害國人身
    心健康，破壞社會治安及善良風氣，所為實不可取。另參以
    被告犯後坦承犯行之犯後態度，兼衡以被告本件販賣所獲利
    潤與大盤毒梟之獲取高額利潤之情形有異，販賣次數僅有3 
    次，對象也僅有2 人，所生侵害尚屬有限。衡酌被告本件犯
    罪之動機、手段、情節、販賣所得價金，暨被告之教育程度
    、工作、經濟及家庭狀況及素行等刑法第57條所列之一切情
    狀，分別量處如附表一編號1 至3 「原審主文」欄所示之刑
    ，再參酌多數犯罪責任遞減原則，合併定其應執行有期徒刑
    4年2月。㈡並就沒收及沒收銷燬部分，說明：⒈如附表一各編
    號所示各次販賣第二級毒品取得之價金，雖未扣案，但仍屬
    被告本件各次販賣毒品犯行之犯罪所得，均應依刑法第38條
    之1 第1 項前段、第3 項規定，諭知沒收之，於全部或一部
    不能沒收或不宜執行沒收時，追徵其價額。⒉扣案如附表二
    編號2 所示之行動電話1 具，係被告用於與證人莊永林、陳
    偉杰聯絡附表一各編號之毒品交易所用之物，應依毒品危害
    防制條例第19條第1 項規定，不問屬於犯罪行為人與否，諭
    知沒收之。⒊扣案如附表二編號1 所示之甲基安非他命4包，
    為查獲之第二級毒品，且為被告販賣剩餘之第二級毒品，均
    應依毒品危害防制條例第18條第1 項前段規定，於被告所犯
    最後一次販賣第二級毒品罪（即如附表一編號3 所示）項下
    ，宣告沒收銷燬之。而盛裝上開毒品之各個外包裝，係防止
    毒品裸露、逸出、潮濕，便於持有，其上所沾附之毒品，依
    現今鑑驗技術仍會殘留微量毒品而無法將之完全析離，應整
    體視之為毒品，亦應依毒品危害防制條例第18條第1 項前段
    規定，併予宣告沒收銷燬之。至鑑定用罄之部分，既已滅失
    ，自無庸再為諭知沒收銷燬之。⒋扣案吸食器1 組、玻璃球1
     支、分裝吸管1 支、電子磅秤1 個、夾鏈袋1 包等物部分
    。因被告自承扣案電子磅秤是跟別人購買毒品，怕重量不夠
    ，要用來秤重；分裝吸管是自己施用毒品使用，因購買毒品
    量有點大，需要用夾鏈袋來分裝後自己使用等語。且扣案吸
    食器1 組、玻璃球1 支，亦堪認均係被告自己施用毒品所使
    用之物，尚無證據證明上開扣案物與被告本案犯行有關，爰
    均不予宣告沒收之。經核原判決認事用法，核無不合，除量
    刑部分已斟酌刑法第57條各款所列情狀外，亦基於多數犯罪
    責任遞減原則，定其應執行之刑，而未逾越法定範圍，亦未
    濫用其職權；復就沒收及沒收銷燬部分，說明其依據及理由
    ，應屬適當。被告以原審量刑、定執行刑過重，本件應有毒
    品危害防制條例第17條第1 項、刑法第59條規定之適用為由
    ，提起上訴，指摘原判決不當，為無理由，應予駁回。
據上論結，應依刑事訴訟法第368 條，判決如主文。
本案經檢察官童志曜提起公訴，檢察官李啟明到庭執行職務。
中　　華　　民　　國　　111 　年　　6 　　月　　1 　　日
                    刑事第三庭  審判長法  官  吳進寶
                                      法  官  徐美麗
                                      法  官  方百正
以上正本證明與原本無異。
如不服本判決應於收受本判決後20日內向本院提出上訴書狀，其
未敘述上訴理由者，並得於提起上訴後20日內向本院補提理由書
狀（均須按他造當事人之人數附繕本）「切勿逕送上級法院」。
中　　華　　民　　國　　111 　年　　6 　　月　　1 　　日
                                      書記官  呂姿儀
附錄本判決論罪科刑所依據之法條：
修正前毒品危害防制條例第4 條第2 項
製造、運輸、販賣第二級毒品者，處無期徒刑或7年以上有期徒
刑，得併科新臺幣1千萬元以下罰金。
修正後毒品危害防制條例第4 條第2 項
製造、運輸、販賣第二級毒品者，處無期徒刑或10年以上有期徒
刑，得併科新臺幣1千5百萬元以下罰金。
附表一：
編號 交易時間（民國） 交易地點 購毒者 交易內容 價金（新臺幣） 原審主文 1 109 年7月7 日16時許 高雄市○○區○○街00號「旗津城遊藝場」前 莊永林 甲基安非他命2 包 1000 元 呂宗權犯販賣第二級毒品罪，處有期徒刑參年柒月。 扣案如附表二編號二所示之物沒收。未扣案之犯罪所得新臺幣壹仟元沒收，於全部或一部不能沒收或不宜執行沒收時，追徵其價額。 2 109 年6月中旬某日17時許 高雄市○鎮區○○路00號「金彩寶遊藝場」對面之「7-11 超商」 陳偉杰 甲基安非他命1 包 500 元 呂宗權犯販賣第二級毒品罪，處有期徒刑壹年玖月。 扣案如附表二編號二所示之物沒收。未扣案之犯罪所得新臺幣伍佰元沒收，於全部或一部不能沒收或不宜執行沒收時，追徵其價額。 3 109 年7月20日1時許 高雄市○鎮區○○路00號「金彩寶遊藝場」對面之「7-11 超商」 陳偉杰 甲基安非他命1 包 500 元 呂宗權犯販賣第二級毒品罪，處有期徒刑貳年陸月。 扣案如附表二編號一所示之物均沒收銷燬。扣案如附表二編號二所示之物沒收。未扣案之犯罪所得新臺幣伍佰元沒收，於全部或一部不能沒收或不宜執行沒收時，追徵其價額。 
附表二：
編號 名稱 數量 備註 1 甲基安非他命 4 包（均含包裝袋） 驗前淨重分別為17.326公克、0.629 公克、0.233公克、0.024 公克，驗後淨重分別為17.322公克、0.625 公克、0.229 公克、0.02公克（原審卷第85頁以下）。 2 OPPO行動電話 1具 IMEI：000000000000000 號（原審判決書誤載00000000000000號）、000000000000000號（原審判決書誤載00000000000000號），含門號0000000000號SIM卡1 張